臺灣臺中地方法院刑事判決　　　　　　　　　　　　　九十二年度交自字第三七號
　　自　訴　人　甲○○
　　自訴代理人　乙○○
　　被　　　告　丙○○
右列被告因業務過失傷害案件，經自訴人提起自訴，本院判決如左：
    主  文
丙○○無罪。
    理  由
一、自訴意旨略以：被告丙○○為天下水企業有限公司之外務員兼司機，為從事業務
    之人，於民國九十二年五月七日下午三時五十分許，駕駛車牌號碼三Ｑ─０二七
    六號自用小貨車，沿臺中市○○路由西往東方向行駛，行經臺中市○○路與臺中
    路口附近，原應注意車前狀況，並隨時採取必要之安全措施，依當時情況又無不
    能注意之情形，竟疏未注意車前狀況，致撞及駕駛車牌號碼ＫＴＹ─九一八號重
    型機車之自訴人，自訴人因此受有左脛骨、腓骨中斷粉碎性骨折等傷害，因認被
    告丙○○涉有刑法第二百八十四條第二項前段之業務過失傷害罪嫌云云。
二、按犯罪事實應依證據認定之，無證據不得認定犯罪事實。又不能證明被告犯罪或
    其行為不罰者，應諭知無罪之判決。刑事訴訟法第一百五十四條第二項、第三百
    零一條第一項，分別定有明文。次按認定不利於被告之事實，須依積極證據，苟
    積極證據不足為不利於被告事實之認定時，即應為有利於被告之認定，更不必有
    何有利之證據，亦有最高法院三十年上字第八一六號判例可資參照。且告訴人之
    告訴，係以使被告受刑事訴追為目的，其陳述是否與事實相符，仍應調查其他證
    據以資審認，最高法院五十二年臺上字第一三００號亦著有判例。又刑法第二百
    八十四條過失傷害罪之構成要件，除須行為人具有依刑法第十四條所規定之應注
    意能注意而不注意之行為不法外，尚須具備有結果不法之要件，亦即須以行為人
    之行為為結果發生之原因、結果必須具有可避免性、結果以及因果歷程必須客觀
    可預見。因此若行為人雖違背注意義務，而發生構成要件之該當結果，但如已幾
    近確定之可能性，可確認行為人縱然符合注意義務之要求，保持客觀必要之注意
    ，而構成要件之結果仍會發生，則此結果即係客觀不可避免，而無結果不法，行
    為人即因之不構成過失犯。例如行為人在其車道上行駛，然對於被害人突然違反
    規定酒後駕車超速，因而肇事，則行為人對於車禍事故之發生，在客觀上已無避
    免之可能性時，行為人對於結果之發生即無過失之可言，此在學說上或謂欠缺違
    法性關係，或謂係欠缺構成要件該當之責任關係，從而行為人對於結果之發生既
    無過失可言，因認其行為已與過失傷害罪之構成要件不合。此外，當汽車駕駛人
    應可信賴參與交通行為之對方，將同時為必要之注意，相互為遵守交通秩序之適
    當行為，而無考慮對方將會有違反交通規則之不當行為之義務時，其行為對於結
    果之發生在客觀上復無避免可能性時，其行為仍應無客觀之可責性，亦不得科以
    過失之罪責（最高法院八十八年度臺上字第一八五二號判決意旨參照）。
三、本件自訴人認被告丙○○未注意車前狀況肇事致自訴人受有傷害，而認被告涉有
    業務過失傷害罪嫌，無非以被告坦承確實與自訴人發生本件事故，及有道路交通
    事故調查報告表、現場圖、現場相片、交通事故談話紀錄表等現場警員處理時之
    證物及台中澄清醫院之診斷證明書在卷可稽為其論據。
四、惟訊據被告丙○○堅決否認有何業務過失傷害犯行，辯稱：當時伊要左轉，伊有
    依號誌指示行進，伊正要起步，是自訴人突然從巷子穿越旁邊的箱型車，才會衝
    撞伊的車頭，伊沒有過失等語。則茲應審究者為被告是否已盡相當之注意採取必
    要之安全措施及其與車禍發生是否有相當因果關係。經查：
  (1)自訴人於臺中市行車事故鑑定委員會鑑定時亦於該會說明時陳稱：「從巷子出來
    ，復興路一整排停紅燈，我騎機車要橫越到對向買東西，我是由車縫中過去」等
    語。被告於九十二年五月七日於肇事現場之談話紀錄表中亦陳稱：「我行駛至肇
    事地點欲左轉，當時路口左轉指示綠燈，車（指自訴人所騎乘之機車）突然由
    我右方車陣中穿出，我看到立即剎車後肇事」等語。參諸附卷道路交通事故現場
    圖及現場相片所示，肇事地點之臺中市○○路為劃有分向限制線路段，被告丙○
    ○係沿復興路往臺中路方向行駛，自訴人則由被告對向車道之無名巷中駛出欲橫
    越劃有分向限制線道路，現場圖所繪製之狀況核與自訴人與被告前揭所述相符。
    按設有禁止迴車標誌或劃有分向限制線、禁止超車線、禁止變換車道線之路段，
    不得迴車；分向限制線，用以劃分路面成雙向車道，禁止車輛跨越行駛，並不得
    迴轉。道路交通安全規則第一百零六條、道路交通標誌標線設置規則第一百六十
    五條分別定有明文。而依道路交通事故現場圖、現場照片觀之，自訴人與被告發
    生事故之地點係於被告丙○○駕車行駛之左轉專用車道內，距離臺中市○○路與
    臺中路左轉路口尚有十五公尺，顯見被告當時雖係欲由復興路左轉臺中路，但應
    尚未到達路口，仍為剛起步直行車之狀態，而自自訴人行車方向至被告車道位置
    係劃設有分向限制線，是以本件車禍之發生應係自訴人騎乘機車，於劃有分向限
    制線路段由巷道駛出穿越車陣違規左轉，且未讓直行車先行所致。
  (2)被告既已進入路口等待且遵行燈號緩慢直行欲進入路口左轉，其看到違規闖入其
    行進路線之對方機車後，並已採取煞車的動作，此可由現場相片中，被告汽車與
    自訴人機車撞擊後，受損部位受損情形均甚集中，且汽車並未留下緊急煞車之痕
    跡即可得知。被告雖因未及避免而發生碰撞，但其有無防範發生之可能，實不能
    無疑。且本件車禍經送台灣省台中市區車輛行車事故鑑定委員會鑑定及台灣省車
    輛行車事故覆議委員會覆議結果，亦均認為自訴人駕駛重機車，於劃有分向限制
    線路段由巷道駛出穿越車陣違規左轉，且未讓直行車先行，為肇事原因，有臺灣
    省臺中市區行車事故鑑定委員會九十二年十月二十八日中市鑑字第九二一一七九
    號函及臺灣省行車事故覆議鑑定委員會九十三年一月十六日府覆議字第九二一一
    四○○號函在卷可考。被告既係依照號誌而行，實應受信賴原則之保護，亦無何
    違背刑法規定之處。被告所辯尚可採信，被告應無何過失之處，其依號誌於正常
    車道中行進與車禍之發生應無何因果關係。
五、綜前所述，依本件自訴人所稱，尚難認被告有何過失，而依上開論述亦查無證據
    證明被告有未注意車前狀況之情；被告既依號誌而行，對於其左轉燈號變換為綠
    燈行進中始不當穿越分向限制線進入行駛車道之自訴人車輛，實屬難於防範，自
    訴人若不違規穿越分向限制線，則或能避免本件車禍之發生。本件車禍應係自訴
    人不當迴車穿越分向限制線所造成，故尚不足以使本院對被告之左轉與車禍發生
    之有無因果關係卻除合理之懷疑，而達確信之程度；本件復難認被告有未注意狀
    況並隨時採取必要安全措施之過失，揆諸前揭證據法則，即不得遽為不利被告之
    認定。復查無其他積極證據足資證明被告有何自訴人所指之犯行，故自應依法為
    被告無罪判決之諭知。
據上論斷，應依刑事訴訟法第三百四十三條、第三百零一條第一項，判決如主文。
中      華      民      國    九十三    年      三      月     十一     日
                              臺灣臺中地方法院交通法庭
                                  審判長法  官 許金樹
                                        法  官 王靜秋
                                        法  官 張清洲
右正本證明與原本無異。
如不服本判決，應於送達後十日內向本院提出上訴狀（須附繕本），上訴於臺灣高等
法院臺中分院。
                                        書記官
中      華      民      國    九十三    年      三      月     十一     日
